臺灣彰化地方法院刑事判決　　　　　　 94年度簡上字第160號
公　訴　人　臺灣彰化地方法院檢察署檢察官
上　訴　人
即　被　告　甲○○
　　　　　　　　　　　號
上列上訴人因違反電子遊戲場業管理條例案件，不服本院九十四
年度斗簡字第四四一號中華民國九十四年九月二十二日第一審判
決（原檢察官聲請簡易判決處刑案號：九十四年度速偵字第五九
九號），本院管轄第二審合議庭判決如下︰
    主  文
上訴駁回。
甲○○緩刑貳年。
    事實及理由
一、本案經本院審理結果，認除應適用之法條欄部分應增列「第
    三十八條第一項第三款」外，餘第一審判決認事用法及量刑
    均無不當，應予維持，並引用第一審判決書記載之事實、證
    據及理由（如附件）。
二、本件上訴人即被告甲○○上訴意旨略以：被告因不知需辦理
    營利事業登記，而在夜市擺設供人娛樂之電子遊戲機台，並
    未獲取任何不當利益，原審遽以論罪科刑，其量刑顯屬過重
    ，為此提起上訴，求為較輕之處罰云云。
三、按不得因不知法律而免除刑事責任，但按其情節得減輕其刑
    ，如自信其行為為法律所許可而有正當理由者，得免除其刑
    ，刑法第十六條定有明文。至於有無該條所定情形而合於得
    免除其刑者，係以行為人欠缺違法性之認識為前提，且其自
    信在客觀上有正當理由為限，即依一般觀念，通常人不免有
    此誤認而信為正當，亦即其欠缺違法性認識已達於不可避免
    之程度者，始足當之，如其欠缺未達於此程度，其可非難性
    係低於通常，則僅得減輕其刑；又所謂不知法令，係指對於
    刑罰法令有所不知，且其行為不含有惡性而言，此有最高法
    院二十年度非字第一一號判例可資參照。次按在電子遊戲機
    場內發生鬥毆、毒品交易、賭博等情事，時有所聞，迭經電
    視、報紙等傳播媒體報導，且因電子遊戲機具有產生聲光之
    刺激效果，若長時間把玩，難免對身心有害，且足以對鄰近
    居民之安寧有所騷擾，立法者為管理電子遊戲場業，並維護
    社會安寧、善良風俗、公共安全及國民身心健康，乃制定電
    子遊戲場業管理條例，未依該條例規定辦理營利事業登記，
    不得經營電子遊戲場業，違反者，處行為人一年以下有期徒
    刑、拘役或併科新臺幣五十萬元以上二百五十萬元以下罰金
    ，此為該條例第一條第一項、第十五條、第二十二條所明定
    。換言之，電子遊戲場業如缺乏管理，對於社會安寧、善良
    風俗、公共安全及國民身心健康俱有妨害，因此該條例規定
    須辦理營利事業登記，始得經營。被告係國中畢業（警卷第
    一頁正面），且已四十餘歲，又係從商，其應有一般國民之
    智識程度，對於該條例規定及無照經營電子遊戲場業所生危
    害，自不得諉為不知，其擺設電子遊戲機顯具有惡性，其又
    不存在有何客觀上之正當理由足以自信行為為法律所許可，
    所犯情節亦難認具有較低之可非難性，是被告辯稱不知相關
    規定云云，尚非可採，無從依刑法第十六條規定減輕或免除
    其刑。次按電子遊戲場業管理條例第十五條規定之「未依本
    條例規定辦理營利事業登記者，不得經營電子遊戲」，係以
    未依該法為營利事業登記即經營電子遊戲場業為構成要件，
    意指行為人除有未依法登記之消極行為外，尚有經營電子遊
    戲場業之積極行為，始足當之，此與一般純粹消極不作為之
    犯罪，並非完全相同。本件被告未依法為營利事業登記即於
    夜市擺設扣案之電子遊戲機台營業供人把玩，原審據以論罪
    科刑，並將扣案之遊戲機台八台、小鋼珠十一．九公斤及新
    臺幣一百三十元予以沒收，核無違誤或不當之處（適用之法
    條欄部分應增列「第三十八條第一項第三款」），被告上訴
    仍執陳詞，為無理由，應予駁回。次查，被告前雖曾於八十
    年間，因違反著作權法案件，經本院判處有期徒刑五月，併
    科罰金二萬元確定，於八十年四月二十三日執行完畢後，五
    年以內未曾受有期徒刑以上刑之宣告，此有臺灣彰化地方法
    院檢察署刑案資料查註紀錄表及臺灣高等法院被告全國前科
    紀錄表各一份在卷可考，被告經此次科刑之教訓，當知警惕
    ，應無再犯之虞，本院認本件所宣告之刑，以暫不執行為宜
    ，併予宣告緩刑二年，以啟自新。
據上論斷，應依刑事訴訟法第四百五十五條之一第一項、第三項
、第三百六十八條、第三百七十三條，刑法第七十四條第二款，
判決如主文。
中　　華　　民　　國　　94　　年　　12　　月　　2 　　日
                  刑事第二庭    審判長法  官  石馨文
                                      法  官  李水源
                                      法  官  黃齡玉
以上正本證明與原本無異。
本判決不得上訴。
中　　華　　民　　國　　94　　年　　12　　月　　2 　　日
                                      書記官  梁高賓
